【裁判字號】    88,婚,271
【裁判日期】    890125
【裁判案由】    履行同居
【裁判全文】
臺灣士林地方法院民事判決  八十八年度婚字第二七一號
    原      告  乙○○
    被      告  甲○○
    訴訟代理人  陳建榮律師
                俞秀美律師
右當事人間請求履行同居事件，本院判決如左：
    主      文
被告應與原告同居。
訴訟費用由被告負擔。
    事      實
甲、原告方面：
壹、聲明：如主文所示。
貳、陳述：
一、兩造於民國八十二年一月三日結婚，不料被告竟於民國八十八年四月十日無故離
    家，拒與原告履行同居生活，顯然違背同居義務，為此提起本件訴訟。
二、被告以原告及其同居之婆婆暨姑嫂以舊時代之觀念，在言語上以「二手貨、不稀
    罕」、「無生育能力尚恃寵而驕」等難以入耳之精神上虐待加諸其身上，應負舉
    證之責任，否則即淪為妄語。
參、證據：提出戶籍謄本一件為證。
乙、被告方面：
壹、聲明：原告之訴駁回。
貳、陳述：
一、原告及婆婆、大姑笑被告是二手貨，不能懷孕，被告是被趕出來的。被告願回去
    履行同居，但回去要面對婆婆及大姑、小叔的惡言。
二、原告曾委託律師發函，並找媒人質問為何介紹已結過婚的人給他。被告希望原告
    能誠心請其回來。
參、證據：提出律師函二件為證。
    理      由
一、原告主張兩造夫妻關係現仍存續中，被告於民國八十八年四月十日無故離家出走
    ，拒與原告履行同居生活，為此提起本訴。被告對未履行同居義務之事實自認，
    惟以係原告及婆婆、大姑笑被告是二手貨，不能懷孕，方被趕出來。被告願回去
    履行同居，但回去要面對婆婆及大姑、小叔的惡言等語置辯。
二、按夫妻互負同居之義務，民法第一千零零一條有明文。同條但書固有不能同居之
    正當理由者，不在此限之規定，惟「妻有與夫同居之義務，在婚姻關係存續中非
    證明有不堪同居之虐待，或其他正當理由，不得請求給養分居」，有最高法院十
    八年度上字第二一二九號判例可參。
三、原告主張被告未履行同居義務之事實，業據被告自認，自堪信為真實。被告主張
    其受原告及婆婆、姑叔之惡言而有不能同居之正當理由，依民事訴訟法第二百七
    十七條規定，應就此有利於己之事實負舉證責任，然其未能舉證以實其說。被告
    雖以原告委託律師所發之信函為憑證，惟依該律師函之內容亦僅載被告隱瞞曾離
    婚之事實及未操持家務並動輒離家，未見有被告所謂被惡言辱罵為「二手貨」之
    情事。況兩造已結婚六年餘，若以原告責問其隱瞞曾婚姻之事實而有不能同居之
    正當理由，則應早於六年前即為之，尚難於六年後方以此為藉口不履行同居。況
    原告以此責問於客觀上亦難認致被告因此受有精神上不可忍受之痛苦，且被告離
    家在先，原告發函在後，自不得倒果為因以該律師函即謂得不履行同居義務。被
    告既不履行同居義務，又無不能履行同居義務之正當理由，是原告依上開規定訴
    請被告履行同居，依法應予准許。
據上論結：本件原告之訴為有理由，依民事訴訟法第七十八條判決如主文。
中      華      民      國    八十九    年      一      月    二十五    日
                                      臺灣士林地方法院民事第二庭
~B法      官  李正紀
右為正本係照原本作成。
如對本判決上訴應於判決送達後廿日向本院提出上訴狀。
中      華      民      國    八十九    年      一      月    二十八    日
~B法院書記官  陳雪麗


司法院資訊處製作；財團法人民間司法改革基金會備份。
